臺灣高等法院花蓮分院民事裁定　　　　　 100年度抗字第39號
抗　告　人　財團法人花蓮高爾夫俱樂部
法定代理人　許至勝
訴訟代理人　廖學忠律師
　　　　　　鍾年展律師
相　對　人　花蓮縣政府
法定代理人　傅萁
訴訟代理人　林武順律師
　　　　　　簡燦賢律師
上列抗告人與相對人間因返還土地等事件，抗告人對於中華民國
九十九年八月十七日臺灣花蓮地方法院九十九年補字第一六九號
所為裁定提起抗告，本院裁定如下：
    主  文
抗告駁回
抗告費用由抗告人負擔。
    理  由
一、本件抗告意旨略以：
（一）抗告人並未收到原審裁定，無從知悉原審裁定理由，抗告
      期間更無從計算，抗告人之訴訟權益保障實有所不足，依
      臺灣高等法院暨所屬法院民國九十四年十一月二十五日九
      十四年民事法律座談會第二十四號提案之研究意見，抗告
      人自得提起抗告。
（二）再原審僅就系爭土地之「申報地價」總額核定訴訟標的並
      命補繳裁判費，而與目前多數實務所採以「公告現值」為
      核定標準有違。況抗告人早於一百年六月二十八日具狀向
      原審請求依民事訴訟法第七十七條之一第二項規定應以系
      爭土地之當期「公告現值」計算本案訴訟標的金額，而重
      新核定裁判費，並依法命相對人補繳，以維訴訟程序之合
      法，然原審法院竟未對抗告人上開聲請為准駁之裁定，實
      於法有違。
（三）原審法院對相對人起訴之訴訟標的包括所有物返還請求權
      （系爭土地及地上建物、其他設備）、及不當得利返還請
      求權（九十八年一月一日起按日計算之不當得利金額），
      核屬一訴主張數項標的，其價額依民事訴訟法第七十七條
      之二規定，應合併計算之，但原審卻僅就返還土地請求權
      部分核定訴訟標的，而未核定返還地上建物、設備及不當
      得利部分之訴訟標的價額，顯於法未合。爰請求廢棄原裁
      定云云。
二、駁回抗告之理由：
（一）抗告人雖舉臺灣高等法院暨所屬法院九十四年十一月二十
      五日九十四年民事法律座談會第二十四號提案之研究意見
      ，認其對原裁定有抗告之權。惟按抗告為「受裁定」之當
      事人或其他訴訟關係人，對於裁定聲明不服之方法，若非
      「受裁定」之當事人或其他訴訟關係人，即不得為之（最
      高法院四十四年台抗字第一０四號判例參照）。申言之，
      對於裁定無論為當事人或其他訴訟關係人，必須為「受裁
      定」之人始有抗告權，如非「受裁定」之人，縱屬訴訟關
      係人，亦不能認其有抗告權之存在（最高法院八十五年度
      台抗字第十二號裁定參照）。查本件臺灣花蓮地方法院九
      十九年度補字第一六九號裁定所列之「受裁定」人係花蓮
      縣政府，並非抗告人財團法人花蓮高爾夫俱樂部，是不論
      抗告人是否為「訴訟關係人」，亦不論抗告人有無收到原
      審之裁定，揆之前揭說明，其既非「受裁定」之人，即無
      准許其對原審法院裁定提起抗告之餘地，是其所為抗告，
      顯非合法。
（二）抗告人另主張其於一百年六月二十八日已具狀向原審請求
      依民事訴訟法第七十七條之一第二項規定應以系爭土地之
      當期「公告現值」計算本案訴訟標的金額，且原審未就起
      訴之訴訟標的包括所有物返還請求權（系爭土地及地上建
      物、其他設備）及不當得利返還請求權（九十八年一月一
      日起按日計算之不當得利金額），應併算價額而未併算，
      有重新核定裁判費並依法命相對人補繳裁判費之必要，原
      審卻未對抗告人之聲請為准駁之裁定，顯有違法云云。按
      訴訟標的之價額，由法院核定；核定訴訟標的之價額，以
      起訴時的交易價額為準；無交易價額者，以原告就訴訟標
      的所有之利益為準，民事訴訟法第七十七條之一第二項定
      有明文。是法院於核定訴訟標的價額時，應以原告起訴請
      求法院裁判之聲明範圍為準（最高法院九十五年台抗字第
      六八九號裁定參照），故原審未就相對人起訴請求裁判之
      聲明範圍（除系爭土地外，尚有地上建物、其他設備等）
      一體予以審酌，且僅以系爭土地之「申報地價」計算系爭
      土地之訴訟標的價額，固欠妥適。惟抗告人既已聲請原審
      重新核定裁判費並命相對人補繳裁判費，自應由原審就其
      聲請為裁定，尚不得藉此事由在本件抗告程序中重為爭執
      。另相對人以一訴附帶請求相當於租金之不當得利部分，
      依最高法院九十六年度第四次民事庭決議意旨，不應併算
      其價額，故抗告人主張應併算該部分價額，亦有誤會，均
      併此敘明。
據上論結，本件抗告為不合法，爰依民事訴訟法第七十八條，裁
定如主文。
中    華    民    國    100    年    11    月    7    日
                  民事庭審判長法  官  何方興
                              法  官  張宏節
                              法  官  陳秋錦
以上正本係照原本作成。
本件不得再抗告，但得向原法院異議。
民事訴訟法第486條第2、3項
抗告法院之裁定，以抗告不合法而駁回者，不得再為抗告。但得
向原法院提出異議。
前項異議，準用第484條第2項及第3項之規定。
中    華    民    國   100    年    11    月    7     日
                              書記官  吳璧娟